【裁判字號】    97,訴,5236
【裁判日期】    980831
【裁判案由】    公共危險
【裁判全文】
臺灣板橋地方法院刑事判決              97年度訴字第5236號
公  訴  人  臺灣板橋地方法院檢察署檢察官
被      告  乙○○
選任辯護人  周信宏律師
            高榮志律師
上列被告因公共危險案件，經檢察官提起公訴（97年度偵字第28
97號），本院判決如下：
    主  文
乙○○犯漏逸氣體罪，處有期徒刑壹年貳月，應於刑之執行完畢
或赦免後，令入相當處所，施以監護貳年。
    事  實
一、乙○○患有精神官能性憂鬱症，具有神經質傾向，有憂鬱、
    焦慮等情緒症狀及自殺意念、企圖，整體情緒狀態不甚穩定
    、起伏明顯，情緒自控欠佳，係有精神障礙，致其辨識行為
    違法及依其辨識而行為之能力，較一般人顯著降低之人。其
    因有經濟上之壓力及自認遭到他人以不實言語中傷，於民國
    97年1 月6 日22、23時許，在其向丙○○承租之位於臺北縣
    新莊市○○路131 巷6 號5 樓租屋處（該房屋為丙○○公婆
    甲○○、洪吳春花所共有），意圖以吸入瓦斯之方式自殺，
    乃將上開住處之液態瓦斯桶搬至浴室內，並將瓦斯桶開關開
    啟，使瓦斯氣體漏逸瀰漫於室，致生公共危險。乙○○開啟
    瓦斯桶開關後，本應注意屋內充滿易燃易爆之瓦斯氣體時，
    如有任何碰撞、點火或開關電燈等可能產生火花之行為，即
    會導致瓦斯爆炸，將該住處之設備、裝潢（包括天花板、管
    線等）炸燬，而依當時之情形及其智識能力，並無不能注意
    之情事，竟疏未注意及此，仍任由瓦斯氣體充滿屋內，使該
    屋處於極易發生瓦斯爆炸之狀態，適住在同棟公寓4 樓之房
    東丙○○因接獲乙○○未出聲之電話，發覺有異而上樓查看
    ，發現屋內瀰漫瓦斯，乙○○則在浴室內，即將該屋門窗打
    開，隨後瓦斯突然發生爆炸，該屋之設備、裝潢（包括天花
    板、管線等）因而遭炸燬、震落，丙○○亦因瓦斯爆炸而受
    有臉部、雙手、雙腿二度燒傷之傷害（未達重傷之程度）。
二、案經丙○○、甲○○訴由臺北縣政府警察局新莊分局報請臺
    灣板橋地方法院檢察署檢察官偵查起訴。
    理  由
一、上開犯罪事實，業據被告乙○○坦承不諱，核與證人即告訴
    人甲○○於警詢時、證人即告訴人丙○○於偵訊時所述情節
    （見偵卷第18-19 、48-49 頁）大致相符，並有氣爆現場及
    瓦斯桶照片12張、丙○○病危通知單、現場草圖各1 份（見
    偵卷第23、25-30 、32頁）附卷可稽，而被告明知瓦斯為易
    燃易爆之氣體，竟開啟瓦斯桶開關，使瓦斯氣體漏逸瀰漫於
    室，使該屋處於極易發生瓦斯爆炸、發生火災之狀態，顯已
    危及集合住宅附近鄰居生命、身體、財產之安全，致生公共
    危險。是足認被告之自白與事實相符，本件事證明確，被告
    犯行洵堪認定（關於上開各項證據之證據能力部分，證人丙○○於檢察官偵查中到庭具結作證時向檢察官所為之言詞陳
    述，並無證據證明有何顯不可信之情況，且與本案待證事實
    相關，依刑事訴訟法第159 條之1 第2 項規定，得為證據。
    另證人甲○○於警詢時所述，及卷附丙○○病危通知單、現
    場草圖各1 份，均屬被告以外之人於審判外之言詞或書面陳
    述，而公訴人、被告及辯護人就上開言詞、書面陳述，於本
    院調查證據時知有刑事訴訟法第159 條第1 項不得為證據之
    情形，均未於言詞辯論終結前聲明異議，視為同意作為證據
    ，本院審酌該等言詞、書面陳述作成之情形均屬正常，並無
    何違背法定程序或不當之情形，且與待證事實有關聯性，認
    適當作為證據，故上開言詞或書面陳述依刑事訴訟法第159
    條之5 之規定，均具有證據能力）。至公訴意旨固主張被告
    上開漏逸瓦斯發生爆炸之行為，已造成告訴人丙○○受有臉
    部、雙手、雙腿等部位二度燒傷，燒傷面積約占百分之24體
    表面積之傷害，告訴人丙○○所受傷勢屬重傷害云云，並以
    病危通知單1 份為證。惟按毀敗（或嚴重減損）一肢以上之
    機能，既設有專款規定，則傷害四肢之重傷，自以有被毀敗
    （或嚴重減損）之情形為限，刑法第10條第4 項第6 款所規
    定其他於身體或健康有重大不治或難治之傷害，即不包括傷
    害四肢在內（最高法院30年上字第445 號判例意旨參照）。
    查告訴人丙○○因上開瓦斯爆炸事故受傷後，曾至亞東紀念
    醫院住院治療及至馬偕紀念醫院整形外科門診就醫，而經本
    院向上開醫院函查告訴人丙○○於接受治療、復健後，是否
    仍有不治或難治之如刑法第10條第4 項各款所列傷害之情形
    ，亞東紀念醫院函覆稱：丙○○於治療及復健後，無法或難
    以治癒之後遺症為「燒傷後疤痕及疤痕症狀」，分佈於雙手
    及雙腳，疤痕面積約占百分之10體表面積，疤痕症狀包括癢
    、痛、無法排汗（惟未燒傷區之皮膚可以代償性排汗）等語
    ；另馬偕紀念醫院函覆稱：丙○○於97年5 月12日及14日因
    燒傷疤痕至本院整形外科門診就醫，並無在本院復健之紀錄
    ，也無法得知目前復原情形，該病患未在本院有眼或聽力相
    關就診紀錄，依據病歷記載，該病患無「語言能力、味覺能
    力或嗅覺能力完全喪失或嚴重減退」、「四肢中有任何一肢
    機能完全喪失或嚴重減損」、「生殖機能完全喪失或嚴重減
    損」、「其他於身體或健康上，有重大不治或難治之傷害（
    如毀容、割除某臟器或人體某項功能喪失、減損等較重大之
    傷害）」後遺症之情形等語。此有亞東紀念醫院98年3 月25
    日亞歷字第0986410178號、98年7 月13日亞歷字第09864104
    11號函、98年8 月11日亞歷字第0986410483號函、馬偕紀念
    醫院98年3 月11日馬院醫外字第0980000765號函各1 份（均
    見本院卷）附卷可考。是依前開2 醫院回函觀之，告訴人丙○○於治療及復健後，所遺留之無法或難以治癒之傷害「燒
    傷後疤痕及疤痕症狀」既係分佈於四肢，且其四肢機能之減
    損，並未達到完全喪失或嚴重減損之程度，其所受傷勢自非
    屬刑法第10條第4 項所稱之「重傷」無疑，公訴意旨主張告
    訴人丙○○因本件瓦斯爆炸而受有刑法上所稱之「重傷」云
    云，尚不足採，併此敘明。
二、核被告所為，係犯刑法第177 條第1 項之漏逸氣體罪及同法
    第176 條、第175 條第3 項之過失以煤氣（瓦斯）炸燬房屋
    設備、裝潢罪。公訴意旨固認被告上開漏逸瓦斯造成爆炸，
    致告訴人丙○○受傷之行為，係涉犯刑法第177 條第2 項後
    段漏逸氣體致人重傷罪，然告訴人丙○○所受傷害非屬刑法
    第10條第4 項所稱之「重傷」，已如前述，被告所為自不構
    成刑法第177 條第2 項後段漏逸氣體致人重傷罪，應論以同
    條第1 項漏逸氣體罪，公訴意旨認被告本件犯行應論以漏逸
    氣體致人重傷罪，尚有未合，惟因基本事實同一，本院自應
    予以審理，並變更起訴法條。被告以1 行為同時觸犯上開構
    成要件不同之2 罪，為想像競合犯，應依刑法第55條規定，
    從一重之漏逸氣體罪處斷。又被告經送臺北市立聯合醫院松
    德院區（下稱聯合醫院）施以精神鑑定後，鑑定結果略以：
    黃女（即被告）患有精神官能性憂鬱症，於性格衡鑑（柯氏
    性格量表）上，黃女具有神經質傾向，有憂鬱、焦慮等情緒
    症狀，整體情緒狀態不甚穩定、起伏明顯，對於人際關係態
    度是厭倦、疏遠，而對問題的態度傾向逃避不理，其於本案
    行為時處於極大壓力，併呈現憂鬱情緒及自殺意念與自殺企
    圖，並確實著手進行自殺行為，證諸其門診診察記錄，亦顯
    示其於行為前數日有明顯而持續之憂鬱情緒而未緩解，可證
    黃女於行為當時確有辨識行為違法及依其辨識而行為之能力
    較一般人顯著降低之情形等語。此有該院98年6 月16日精神
    鑑定報告書1 份附卷可參。被告行為時既因罹患精神官能性
    憂鬱症而有精神障礙，致其辨識行為違法及依其辨識而行為
    之能力較一般人顯著降低，爰依刑法第19條第2 項規定減輕
    其刑。爰審酌被告因自身情緒不穩定產生自殺意念，即漠視
    他人生命、身體、財產之安全，欲以漏逸瓦斯之方式自殺，
    因而產生瓦斯爆炸，不僅導致告訴人丙○○受有上開傷害，
    亦炸燬其租屋處之房屋設備、裝潢，行為實有不當，且案發
    後雖曾給付部分醫藥費，惟迄未與告訴人丙○○達成和解，
    業據告訴人丙○○於本院審理時陳述明確（見本院98年8 月
    14日審判筆錄），及被告犯罪之動機、目的、手段、所生危
    害、犯後態度等一切情狀，量處如主文所示之刑，以資懲儆
    。至警方查扣交由案外人洪士荏保管之鋼瓶瓦斯桶1 個（盛
    裝液態瓦斯用），係屬出售瓦斯之瓦斯行所有，並非被告所
    有之物，爰不予宣告沒收，附此敘明。
三、末查，被告雖自35歲（92年）起即因憂鬱症至聯合醫院門診
    治療，尚能規則門診追蹤及服藥治療，但因長期處於經濟負
    債、前夫、婆家及家人相處壓力下，門診追蹤期間仍情緒不
    穩，也未能有完全復原緩解時期，其本案行為與其性格之衝
    動性與情緒自控欠佳有關，依其目前病情、配合治療程度、
    犯罪情節等情形綜合觀之，為避免其再度犯罪，本院認有令
    其入相當處所施以監護，接受持續治療之必要，聯合醫院所
    為精神鑑定結果亦同此認定，此有前開精神鑑定報告書在卷
    可按，爰依刑法第87條第2 項、第3 項規定，併宣告被告於
    刑之執行完畢或赦免後，令入相當處所施以監護2 年。
據上論斷，應依刑事訴訟法第299 條第1 項前段、第300 條，刑
法第177 條第1 項、第176 條、第175 條第3 項、第55條、第19
條第2 項、第87條第2 項、第3 項，判決如主文。
本案經檢察官黃明絹到庭執行職務。
中    華    民    國    98    年    8     月    31    日
                刑事第十九庭  審判長法  官  汪怡君
                                    法  官  楊仲農
                                    法  官  楊筑婷
上列正本證明與原本無異。
如不服本判決，應於判決送達後10日內敘明上訴理由，向本院提
出上訴狀 (應附繕本)，上訴於臺灣高等法院。其未敘述上訴理
由者，應於上訴期間屆滿後20日內向本院補提理由書「切勿逕送
上級法院」。
中    華    民    國    98    年    8     月    31    日
                                      書記官  林怡君
附錄本案論罪科刑法條：
中華民國刑法第175條
放火燒燬前二條以外之他人所有物，致生公共危險者，處1 年以
上7 年以下有期徒刑。
放火燒燬前二條以外之自己所有物，致生公共危險者，處3 年以
下有期徒刑。
失火燒燬前二條以外之物，致生公共危險者，處拘役或3 百元以
下罰金。
中華民國刑法第176條
故意或因過失，以火藥、蒸氣、電氣、煤氣或其他爆裂物，炸燬
前三條之物者，準用各該條放火、失火之規定。
中華民國刑法第177條
漏逸或間隔蒸氣、電氣、煤氣或其他氣體，致生公共危險者，處
3 年以下有期徒刑、拘役或3 百元以下罰金。
因而致人於死者，處無期徒刑或7 年以上有期徒刑。致重傷者，
處3 年以上10年以下有期徒刑。


司法院資訊處製作；財團法人民間司法改革基金會備份。
